臺灣臺南地方法院民事判決
109年度重訴字第237號
原      告    台中商業銀行股份有限公司

法定代理人    王貴鋒


訴訟代理人    王子瑜
              陳名岸
被      告    高星鋼鐵股份有限公司


兼特別代理人  陳靜娟
被       告   余景登律師即胡志炫之遺產管理人
                      住○○市○○區○○○路00號四十一                         樓之0 
上列當事人間請求返還借款事件，經本院於民國110年3月2日言
詞辯論終結，判決如下：
    主  文
被告余景登律師即胡志炫之遺產管理人應於管理被繼承人胡志炫
之遺產範圍內，與被告高星鋼鐵股份有限公司、甲○○連帶給付原
告新臺幣13,465,851元，及各如附表所示之利息及違約金。
訴訟費用新臺幣130,536元由被告余景登律師即被繼承人胡志炫
之遺產管理人於管理胡志炫之遺產範圍內，與被告高星鋼鐵股份
有限公司、甲○○連帶負擔。
本判決於原告以新臺幣4,488,617元為被告供擔保後，得假執行
；但被告如以新臺幣13,465,851元為原告預供擔保，得免為假執
行。　
   事實及理由
一、按對於無訴訟能力人為訴訟行為，因其無法定代理人或其法
    定代理人不能行代理權，恐致久延而受損害者，得聲請受訴
    法院之審判長，選任特別代理人，民事訴訟法第51條第1項
    定有明文。本件原告對被告高星鋼鐵股份有限公司（下稱高
    星鋼鐵公司）訴請返還借款，高星鋼鐵公司原法定代理人胡
    志炫已於民國109年3月31日死亡，迄未推派新任董事長，致
    無法定代理人代表被告高星鋼鐵公司應訴以實施訴訟，本院
    依原告聲請，於109年10月26日以109年度聲字第202號裁定
    選任甲○○就本件訴訟為高星鋼鐵公司之特別代理人，本件由
    甲○○擔任高星鋼鐵公司之特別代理人而為一切訴訟行為，合
    先敘明。
二、本件被告經合法通知，無正當理由，均未於言詞辯論期日到
    場，核無民事訴訟法第386條所列各款情形，爰依原告之聲
    請，由其一造辯論而為判決。
三、原告起訴主張：被告高星鋼鐵公司於108年7月30日邀同訴外
    人胡志炫及被告甲○○為連帶保證人，向原告申請開發國內信
    用狀額度新臺幣（下同）1,800萬元，並與原告簽訂授信契
    約書暨授信共通條款、開發國內信用狀額度，約定動用有效
    期間自108年8月6日起至109年8月6日止，得於授信額度內循
    環動用開發國內信用狀，並得依約定續貸新臺幣借款以償付
    開發信用狀項下之匯票票款。嗣高星鋼鐵公司分別動用如附
    表所示借款本金，並約定各筆借款本金自借用日起，依原告
    公告之月定儲利率指數加碼年利率1.51％機動計息，嗣後指
    標利率指數調整時，應自調整日起按調整後之年利率計算利
    息，如高星鋼鐵公司遲延還本或未付利息時，本金自到期日
    起，利息自應繳息日起，逾期在6個月以內者，按上開借款
    利率百分之10，逾期超過6個月者，按上開借款利率百分之2
    0計付違約金，且任何一宗債務未依約清償或攤還本金時，
    視為全部到期。詎高星鋼鐵公司自109年2月29日起未依約繳
    納本息，經原告催討欠款，均置之不理，依約已喪失期限利
    益，欠款視為全部到期，原告自得請求其清償如附表所示積
    欠本金及其利息、違約金。訴外人胡志炫及被告甲○○為本件
    借款之連帶保證人，依約亦應連帶負清償之責，惟胡志炫已
    於109年3月31日死亡，其繼承人均已拋棄繼承，經臺灣高雄
    少年及家事地方法院109年度司繼字第3525號民事裁定選任
    余景登律師為胡志炫之遺產管理人，並經確定在案。為此，
    爰依消費借貸契約及連帶保證之法律關係，提起本件訴訟等
    語。並聲明：如主文第1項所示。
四、被告余景登律師即胡志炫之遺產管理人未於言詞辯論期日到
    場，以書狀主張：其不清楚本件借款經過等語 。其餘被告
    均經合法通知，未於言詞辯論期日到庭，亦未提出任何書狀
    作何聲明或陳述。
五、經查：
  ㈠原告主張之事實，業據提出與其所述相符之授信契約書暨授
    信共通條款、匯票及動用額度申請書、簡易資料查詢表、放
    款利率查詢、放款撥貸帳號查詢、胡志炫除戶戶籍謄本、繼
    承系統表、臺灣高雄少年及家事地方法院109年6月8日高少
    家宗家司志109年度司繼字第2264號公告為證（見本院卷第2
    3-107、143-151頁），且經本院依職權調取臺灣高雄少年及
    家事地方法院109年度司繼字第2264號拋棄繼承卷宗、109年
    度司繼字第3525號選任遺產管理人卷宗核閱無誤。被告高星
    鋼鐵股份有限公司、甲○○對於原告主張之事實，均未提出書
    狀或證據以供本院審酌；被告余景登律師即胡志炫之遺產管
    理人則以書狀主張其不清楚本件借款經過等語，本院綜合上
    開事證，依調查證據之結果，認原告主張為真實可信。
  ㈡按稱消費借貸者，謂當事人一方移轉金錢或其他代替物之所
    有權於他方，而約定他方以種類品質、數量相同之物返還之
    契約；借用人應於約定期限內，返還與借用物種類、品質、
    數量相同之物；遲延之債務，以支付金錢為標的者，債權人
    得請求依法定利率計算之遲延利息，但約定利率較高者，仍
    從其約定利率；當事人得約定債務人於債務不履行時，應支
    付違約金，民法第474條第1項、第478條前段、第233條第1
    項、第250條第1項分別定有明文。次按稱保證者，謂當事人
    約定，一方於他方之債務人不履行債務時，由其代負履行責
    任之契約；保證債務，除契約另有訂定外，包含主債務之利
    息、違約金、損害賠償及其他從屬於主債務之負擔，民法第
    739條、第740條亦有明文。又連帶保證債務之所謂連帶，係
    指保證人與主債務人負同一債務，對於債權人各負全部給付
    之責任者而言，此就民法第272條第1項規定連帶債務之文義
    參照觀之甚明（最高法院45年台上字第1426號判例參照）。
    從而，原告本於消費借貸及連帶保證之法律關係，請求被告
    連帶給付如主文第1項所示之金額、利息及違約金，為有理
    由，應予准許。
六、末按共同訴訟人因連帶或不可分之債敗訴者，應連帶負擔訴
    訟費用；法院為終局判決時，應依職權為訴訟費用之裁判，
    民事訴訟法第85條第2項、第87條第1項分別定有明文。經核
    本件訴訟費用即第一審裁判費為130,536元，依上開規定，
    應由敗訴之被告連帶負擔，爰判決如主文第2項所示。
七、據上論結，本件原告之訴為有理由，判決如主文。　　　　
中　　華　　民　　國　　110 　年　　3　　月　　5　　日
                  民事第五庭    法  官  張桂美
以上正本證明與原本無異。
如不服本判決，應於判決送達後20日內，向本院提出上訴狀並表
明上訴理由，如於本判決宣示後送達前提起上訴者，應於判決送
達後20日內補提上訴理由書（須附繕本）。
如委任律師提起上訴者，應一併繳納上訴審裁判費。  
中　　華　　民　　國　　110 　年　　3 　　月　　5 　　日
                                書記官  蘇冠杰
附表：     編號 積欠債權本金 (新臺幣)    利息計算期間  利率(年息)  違約金計算期間及利率   1 98,453元  民國109年3月11日起至清償日止                                        2.57％                                          自民國109年4月12日起至清償日止，逾期在6個月以內者，按約定利率百分之10；逾期超過六個月者，按約定利率百分之20計算。 2 295,359元    3 100,302元 自民國109年3月10日起至清償日止                                    2.57％                                    自民國109年4月11日起至清償日止，逾期在六個月以內者，按約定利率百分之10；逾期超過6個月者，按約定利率百分之20計算。 4 300,903元     5 583,488元                自民國109年3月8日起至清償日止                          2.57％                         自民國109年4月9日起至清償日止，逾期在6個月以內者，按約定利率百分之10；逾期超過6個月者，按約定利率百分之20計算。     6 1,750,462元    7 95,997元               自民國109年3月7日起至清償日止          2.57％                                     自民國109年4月8日起至清償日止，逾期在六個月以內者，按約定利率百分之10；逾期超過6個月者，按約定利率百分之20計算。  8     287,988元     9  1,321,644元         自民國109年2月29日起至清償日止                                    2.57％                                            自民國109年3月30日起至清償日止，逾期在6個月以內者，按約定利率百分之10；逾期超過6個月者，按約定利率百分之20計算。    10 3,964,932元         11       594,673元 自民國109年3月9日起至清償日止     2.57％               自民國109年4月10日起至清償日止，逾期在6個月以內者，按約定利率百分之10；逾期超過6個月者，按約定利率百分之20計算。 12 1,784,016元     13    64,932元        自民國109年3月11日起至清償日止                             2.57％                                 自民國109年4月12日起至清償日止，逾期在6個月以內者，按約定利率百分之10；逾期超過6個月者，按約定利率百分之20計算。 14    194,797元           15       506,976元 自民國109年4月24日起至清償日止                          2.3％                                             自民國109年5月25日起至清償日止，逾期在六個月以內者，按約定利率百分之10；逾期超過6個月者，按約定利率百分之20十計算。  16    1,520,929元    合計 新臺幣13,465,851元